臺灣彰化地方法院刑事判決　　　　　　　 96年度訴字第818號
公　訴　人　臺灣彰化地方法院檢察署檢察官
被　　　告　甲○○
　　　　　　　　　　（現因另案在臺灣彰化監獄執行中）
上列被告因毒品危害防制條例案件，經檢察官提起公訴（96年度
毒偵字第1672、1898號），本院以簡式審判程序判決如下：
    主  文
甲○○施用第一級毒品，處有期徒刑柒月；又施用第二級毒品，
處有期徒刑肆月，扣案之塑膠袋壹個沒收。應執行有期徒刑拾月
，扣案之塑膠袋壹個沒收。
    犯罪事實
一、甲○○前因施用毒品案件，經送觀察、勒戒後，認無繼續施
    用毒品之傾向，於民國94年12月22日執行完畢釋放，並由臺
    灣彰化地方法院檢察署檢察官於94年12月27日以94年度毒偵
    字第5841號為不起訴處分確定。詎仍不知戒除毒癮，明知海
    洛因、甲基安非他命業經公告為毒品危害防制條例第2 條第
    2 項所列管之第一、二級毒品，不得非法持有、施用，竟基
    於施用第一級毒品海洛因之犯意，於95年10月27日上午6 時
    許，在彰化縣田中鎮火車站廁所內，以將海洛因粉末摻水混
    合，再以注射針筒注射靜脈之方式，施用第一級毒品海洛因
    1 次。另基於施用第二級毒品甲基安非他命之犯意，於95年
    10 月25 日下午10時許，將其自小客車停放在南投縣南投市
    ○路邊，在車內以將甲基安非他命晶體置於吸食器上，下用
    火燒烤吸食其霧化氣體之方式，施用第二級毒品甲基安非他
    命1 次。嗣為警於95年10月28日中午12時30分許，在彰化縣
    田中鎮○○路298 巷口查獲，並扣得分裝甲基安非他命所用
    之塑膠袋1 個。經其同意採集尿液送驗後，結果呈嗎啡及甲
    基安非他命陽性之反應，始知悉上情。
二、案經彰化縣警察局田中分局報請臺灣彰化地方法院檢察署檢
    察官偵查起訴。
    理  由
一、本件被告所犯係死刑、無期徒刑、最輕本刑為3 年以上有期
    徒刑以外之罪，其於準備程序就前揭被訴事實為有罪之陳述
    ，經受命法官告知簡式審判程序之旨，並聽取其與公訴人之
    意見後，本院認無不得或不宜改依簡式審判程序進行之處，
    爰依刑事訴訟法第273條之1第1項、第284條之1，裁定本案
    由受命法官獨任進行簡式審判程序，合先敘明。
二、上揭犯罪事實，迭據被告於警、偵訊及本院審理時（參見本
    院96年5 月24日審判筆錄）坦承不諱，且其於95年10月28日
    為警查獲所採驗之尿液，經臺灣彰化地方法院檢察署委託警
    方送請詮昕科技股份有限公司檢驗結果，呈嗎啡及甲基安非
    他命陽性反應，有該公司95年11月11日編號0000000 號濫用
    藥物尿液檢驗報告、彰化縣警察局田中分局委託檢驗尿液代
    號與真實姓名對照認證單各1 紙附卷可稽。參諸醫學臨床實
    驗及根據英國藥學會出版之文獻Isolation and
    Identification of Drugs 乙書第293 頁載：海洛因經注射
    入人體後，在體內迅速水解成6-Monoacety I morphine，再
    緩緩繼續水解成嗎啡，然後再循嗎啡之代謝方式排出，同書
    第431 頁至第432 頁並載有：嗎啡經注射入人體後，約50％
    以上於8 小時內自尿中排出，至24小時排出約90％，但48小
    時後仍有微量可檢出等語。此外，按通常健康成人一次注射
    嗎啡15公絲，而以現行採用蟻醛酸試液及鉬鋑銨酸試液檢檢
    驗其尿液時，注射後8 小時內所排尿液易於檢出；8 小時至
    24小時，視其取尿時間及尿量多寡，可能檢出；至24小時以
    後所排之尿液，用上述方法已難檢出，亦據行政院衛生署藥
    物食品檢驗局73年11月30日（73）藥檢壹字第030221號函釋
    明確；又甲基安非他命經口服投與後，約70％於24小時內可
    自尿液中排出，又其尿液內含甲基安非他命成分之檢出，與
    投與甲基安非它命的量、個人體質、檢驗儀器之精密度有關
    ，通常採尿化驗是否呈陽性反應，應以投與後24小時內所採
    者為宜，此亦有行政院衛生署藥物食品檢驗局（80）藥檢壹
    字第4529號函可查。是依上開說明，佐以被告前揭濫用藥物
    尿液檢驗報告，足徵被告前開施用第一、二級毒品之自白核
    與事實相符，堪可採為論罪科刑之依據。
三、另犯毒品危害防制條例第10條施用第一、二級毒品之罪者，
    檢察官應先聲請法院裁定將被告令送勒戒處所觀察、勒戒，
    經觀察、勒戒後，認無繼續施用毒品傾向者，應即釋放，並
    為不起訴之處分或不付審理之裁定；認有繼續施用毒品傾向
    者，應由檢察官裁定聲請法院裁定令入戒治處所施以強制戒
    治，且經觀察、勒戒或強制戒治執行完畢釋放後，5 年內再
    犯第10條之罪，檢察官應依一般刑事訴訟程序予以起訴論罪
    科刑，此觀諸毒品危害防制條例第20條第1 項、第2 項、第
    23 條 第2 項前段規定自明。本件被告前於94年間因施用毒
    品案件，經送觀察、勒戒後，認無繼續施用毒品之傾向，於
    94年12月22日執行完畢釋放之事實，有臺灣高等法院被告前
    案紀錄表、臺灣彰化地方法院檢察署刑案資料查註紀錄表各
    1 份附卷可參，其於前開執行完畢釋放後5 年內，復犯本件
    施用毒品罪，事證明確，應予依法論科。
四、按海洛因、甲基安非他命分別為毒品危害防制條例第2 條第
    2 項第1 款、第2 款所明定之第1 、2 級毒品，是核被告所
    為，係犯同條例第10條第1 項之施用第1 級毒品罪及同條第
    2 項之施用第2 級毒品罪。被告於持有各該級毒品並進而施
    用，其持有各該級毒品之低度行為應為施用之高度行為所吸
    收，均不另論罪。被告所犯上開施第1 、2 級毒品2 罪間，
    犯意各別，行為互殊，應予分論併罰。爰審酌被告前有施用
    毒品之不良素行，歷經觀察勒戒程序後，仍未能徹底戒絕毒
    品，顯見意志不堅，有失政府制定毒品危害防制條例之立法
    美意，本不宜寬貸，惟念其施用毒品乃自戕一己之身體健康
    ，尚未害及他人，且犯後坦承犯行等一切情狀，分別量處如
    主文所示之刑，並定其應執行刑，以示懲儆。扣案塑膠袋1
    個，為被告所有，預備供分裝第2 級毒品甲基安非他命以便
    外出攜帶施用，業據其供明在卷，爰依刑法第38條第1 項第
    2 款之規定，宣告沒收。
五、公訴意旨另略以：被告基於施用第1 級毒品海洛因包括一罪
    犯意，自95年9 月8 日凌晨0 時10分許前案為警查獲後某時
    起，至95年10月27日上午6 時許止（不含95年10月27日上午
    6 時許施用之1 次），在彰化縣田中鎮火車站廁所等地，接
    連施用第一級毒品海洛因多次，因認被告此部分之行為亦涉
    有毒品危害防制條例第10條第1 項之施用第1 級毒品罪嫌等
    語。惟按犯罪事實應依證據認定之，無證據不得認定犯罪事
    實，刑事訴訟法第154 條第2 項定有明文；復按被告之自白
    ，不得作為有罪判決之唯一證據，仍應調查其他必要之證據
    ，以察其是否與事實相符，刑事訴訟法第156 條第2 項亦定
    有明文。公訴人認被告涉有此部分之犯行，無非係以被告之
    惟一自白為其論據。然查海洛因屬中樞神經抑制劑，使用者
    固會對其產生生理及心理之依賴性，惟施用者是否因而對上
    開毒品習慣成癮，仍應視施用者之施用劑量、施用頻率及個
    人耐藥性等因素而定。然本件被告是否業已施用毒品成癮或
    有施用毒品之習慣，卷內並無相關資料足以佐證，是尚難認
    被告95年10月27日上午6 時許施用海洛因之1 次，與被告自
    白另有自95年9 月8 日凌晨0 時10分許前案為警查獲後某時
    起，至95年10月27日上午6 時許止（不含95年10月27日上午
    6 時許施用之1 次），施用第1 級毒品之犯行間，有何包括
    一罪之集合犯之實質上一罪關係；此外，本案為警查獲時，
    亦查無其他之積極證據足以佐證被告此部分之自白與事實相
    符，從而依前開刑事訴訟法所定之證據法則，是尚難逕單以
    被告之唯一自白，即認定被告確有上揭多次施用第1 級毒品
    海洛因之犯行。惟公訴人既認該部分與前開已起訴之施用海
    洛因1 次之犯行間，各具有包括一罪之集合犯關係，爰均不
    另為無罪之諭知，附此敘明。
據上論斷，應依刑事訴訟法第273 條之1 第1 項、第299 條第1
項前段，毒品危害防制條例第10條第1 項、第2 項，刑法第11條
前段、第51條第5 款、第38條第1 項第2 款，判決如主文。
本案經檢察官莊佳瑋到庭執行職務。
中　　華　　民　　國　　96　　年　　5 　　月　　31　　日
                  刑事第一庭    法      官  胡宜如
以上正本證明與原本無異。
如不服本判決，應於送達後10日內向本院提出上訴狀（須附繕本
）。
中　　華　　民　　國　　96　　年　　5 　　月　　31　　日
                                書  記  官  蕭秀吉
附錄論罪科刑法條：
毒品危害防制條例第10條
施用第一級毒品者，處 6 月以上 5 年以下有期徒刑。
施用第二級毒品者，處 3 年以下有期徒刑。
